【裁判字號】    96,訴,5156
【裁判日期】    970529
【裁判案由】    毒品危害防制條例
【裁判全文】
臺灣高雄地方法院刑事判決              96年度訴字第5156號
公  訴  人  臺灣高雄地方法院檢察署檢察官
被      告  甲○○
指定辯護人  本院公設辯護人丙○○
上列被告因毒品危害防制條例案件，經檢察官提起公訴（96年度
偵字第29630號），本院判決如下：
    主  文
甲○○無罪。
    事  實
一、公訴意旨略以：被告甲○○與其夫鄭惠庭共同基於販賣第一
    級毒品海洛因之犯意，於民國96年9 月8 日，由鄭惠庭與乙
    ○○約定，以新台幣（下同）2 萬3 千元之價格，販售1 錢
    之海洛因1 包予乙○○，雙方並約定於96年10月14日交付毒
    品，乙○○遂於10月14日晚上7 時許，至高雄縣橋頭鄉○○
    ○路116 號「阿炮檳榔攤」內，交付2 萬3 千元予被告，並
    由被告交付海洛因毒品1 包予乙○○。嗣因乙○○於96年10
    月16日下午2 時30分許，在高雄市○○區○○街與智昌街口
    ，為警查獲持有毒品，乙○○遂供出上開毒品來源，員警即
    於同日下午4 時許，前往被告之上開檳榔攤搜索，當場扣得
    海洛因5 包（不含包裝袋，合計淨重8.29公克，純度46.52
    ％，純質淨重合計3.86公克）、葡萄糖粉2 包（不含包裝袋
    ，合計淨重6.76公克）、甲基安非他命3 包（起訴書誤載為
    安非他命，驗前淨重分別為0.404 公克、0.287 公克、0.17
    公克，驗後淨重分別為0.402 公克、0. 285公克、0.168 公
    克）、夾鏈袋1,212 個、塑膠剷子2 支、塑膠罐1 瓶、吸食
    器1 組、電子秤1 台及研磨器1 組，因認被告涉犯毒品危害
    防制條例第4 條第1 項販賣第一級毒品罪嫌。
二、證據能力：
（一）乙○○於警詢之陳述
      按被告以外之人於檢察事務官、司法警察官或司法警察調
      查中所為之陳述，與審判中不符時，其先前之陳述具有較
      可信之特別情況，且為證明犯罪事實存否所必要者，得為
      證據，刑事訴訟法第159 條之2 定有明文。所謂「前後陳
      述不符」之要件，應就前後階段之陳述進行整體判斷，以
      決定其間是否具有實質性差異，惟無須針對全部陳述作比
      較，陳述之一部分有不符，亦屬之。而所謂「較可信之特
      別情況」之情形，亦應就前後陳述時之各種外部情況進行
      比較，以資決定何者外部情況具有可信性。若陳述係在特
      別可信之情況下所為，則虛偽陳述之危險性即不高，雖係
      審判外陳述，或未經被告反對詰問，仍得承認其有證據能
      力。經查，證人乙○○於警詢中陳述，與本院審理時證稱
      ，已有前後陳述不符之情形，本院審酌其警詢中所為之陳
      述，因為在客觀環境下，程序上較少會受到強暴、脅迫、
      詐欺、利誘或收買等外力之影響，其陳述較趨於真實；且
      較無來自被告在庭壓力而做出迴避對被告不利之證述，或
      因不想生事乃虛構事實而為陳述，復未陳述有遭不法取供
      及毒癮發作之情，此可參證人乙○○於警詢中證陳：警方
      詢問筆錄有依其意思製作，無暴力脅迫情形等語（詳警卷
      第11頁第6 行至第7 行）；證人即查獲員警李家德於本院
      審理時證稱：查獲乙○○之過程中，均未對乙○○刑求、
      逼供或其他不法對待，是乙○○主動供出被告及鄭惠庭，
      且其並未向乙○○表示如未指證被告就不讓乙○○回去，
      亦無教導乙○○警詢時應如何陳述等語明確（本院卷第
      151 頁倒數7 行至第152 頁第23行）。且經本院勘驗證人
      乙○○警詢錄音帶屬實（本院卷第128 頁倒數第7 行至倒
      數第10行）。故上開證人乙○○警詢陳述，客觀上應具有
      較可信之特別情況，且亦為證明犯罪事實存否所必要，依
      上揭規定，其警詢中之證言自有證據能力。
（二）乙○○於偵訊之陳述
      按訊問被告，應全程連續錄音；必要時，並應全程連續錄
      影。但有急迫情況且經記明筆錄者，不在此限。筆錄內所
      載之被告陳述與錄音或錄影之內容不符者，除有前項但書
      情形外，其不符之部分，不得作為證據，刑事訴訟法第10
      0 條之1 第1 項、第2 項定有明文。對於被告以外之人，
      筆錄內所載之陳述與錄音之內容不符者，效果如何，雖未
      明文規定，惟應類推適用前開規定（最高法院96年台上字
      第6168號判決參照）。證人乙○○之偵訊筆錄（偵卷第7
      頁倒數第11行至倒數第10行中記載「檢察官問：『何確實
      的時間你把錢交給她？』，證人乙○○答『10月14日那次
      。9 月8 日我領錢的時候‧‧‧』」等語，惟經當庭播放
      錄音光碟勘驗後，此段對話為「檢察官問：『何確實的時
      間你把錢交給她，除了10月14日1 次還有哪次？』，證人
      乙○○直接回答『9 月8 日我領錢的時候‧‧‧』等語，
      證人乙○○並未回答：「10月14日那次」等語，是依前開
      規定，前開偵訊筆錄記載與錄音不符之部分，不得做為證
      據。
（三）按被告以外之人於審判外之陳述，雖不符刑事訴訟法第
      159 條之1 至第159 條之4 之規定，而經當事人於審判程
      序同意作為證據，法院審酌該言詞陳述或書面陳述作成時
      之情況，認為適當者，亦得為證據，刑事訴訟法第159 條
      之5 第1 項定有明文。本判決所引用之證據資料（詳後引
      證據），其中傳聞證據部分，縱無刑事訴訟法第159 條之
      1 至第159 條之4 或其他規定之傳聞證據例外情形，亦因
      被告及檢察官或同意可作為證據使用，或未聲明異議，依
      刑事訴訟法第159 條之5 第1 項、第2 項之規定，本院審
      酌該證據作成之情況，認為適當，應得為證據。
三、按犯罪事實應依證據認定之，無證據不得認定犯罪事實；不
    能證明被告犯罪者，應諭知無罪之判決。又被告或共犯之自
    白，不得作為有罪判決之唯一證據，仍應調查其他必要之證
    據，以察其是否與事實相符。刑事訴訟法第154 條第2 項、
    第301 條第1 項前段、第156 條第2 項分別定有明文。而事
    實之認定，應憑證據，如未能發現相當證據，或證據不足以
    證明，自不能以推測或擬制之方法，以為裁判基礎（最高法
    院40年台上字第86號判例意旨足資參照）。又依刑事訴訟法
    第161 條第1 項之規定：檢察官就被告犯罪事實，應負舉證
    責任，並指出證明之方法。因此，檢察官對於起訴之犯罪事
    實，應負提出證據及說服之實質舉證責任。倘其所提出之證
    據，不足為被告有罪之積極證明，或其指出證明之方法，無
    從說服法院以形成被告有罪之心證，基於無罪推定之原則，
    自應為被告無罪判決之諭知，最高法院92年台上字第128 號
    判例要旨足參）。再按刑事訴訟法第156 條第2 項規定之立
    法目的乃欲以補強證據擔保自白之真實性；亦即以補強證據
    之存在，藉之限制自白在證據上之價值。而所謂補強證據，
    則指除該自白本身外，其他足資以證明自白之犯罪事實確具
    有相當程度真實性之證據而言。雖其所補強者，非以事實之
    全部為必要，但亦須因補強證據與自白之相互利用，而足使
    犯罪事實獲得確信者，始足當之（最高法院74年台覆字第10
    號判例意旨可參）。
四、本件公訴人認被告涉犯販賣第一級毒品海洛因犯行，無非係
    以：證人乙○○於警詢及偵查中之證述，且有扣案之海洛因
    5 包、葡萄糖粉2 包、夾鏈袋1,212 個、塑膠剷子2 支、塑
    膠罐1 瓶、吸食器1 組、電子秤1 台及研磨器1 組等物證，
    資為論罪依據。
五、訊據被告堅詞否認有何販賣第一級毒品海洛因之犯行，辯稱
    ：無販賣海洛因予乙○○，亦無交付海洛因予乙○○，扣案
    之海洛因係供自己施用等語。經查：
（一）員警於96年10月16日下午4 時許，於甲○○所經營位於高
      雄縣橋頭鄉○○○路116 號「阿炮檳榔攤」，實施搜索，
      當場扣得海洛因5 包（不含包裝袋，合計淨重8.29公克，
      純度46 .52 ％ ，純質淨重合計3.86公克）、葡萄糖粉2
      包（不含包裝袋，合計淨重6.76公克）、安非他命3 包（
      驗前淨重分別為0.40 4公克、0.287 公克、0.17公克，驗
      後淨重分別為0.402 公克、0.285 公克、0.168 公克）、
      夾鏈袋1, 212個、塑膠剷子2 支、塑膠罐1 瓶、吸食器1
      組、電子秤1 台及研磨器1 組等物之事實，業據被告自承
      在卷（見本院卷第31頁不爭執事項）；復有高雄市政府警
      察局左營分局搜索、扣押筆錄、扣押物品目錄表、照片在
      卷可參（警卷第39頁至第44頁、第51頁至第53頁）。是此
      部分事實，堪以認定。
（二）查被告雖曾於本院聲押庭供稱：乙○○向其夫鄭惠庭購買
      海洛因，因為其夫不在家，其知道毒品放置之位址，就拿
      海洛因給乙○○，其是將海洛因放在住處外面，由乙○○
      自己去拿，並未直接將海洛因交給乙○○，其拿海洛因給
      乙○○約5 次以上，最近一次是在2 、3 個月之前等語（
      見96年度聲羈字第1161號第6 頁第3 行至倒數第11行）。
      惟依被告前開自白，充其量僅能證明被告於96年10月14日
      之前2 、3 個月，曾交付海洛因予證人乙○○5 次以上，
      但不能證明被告曾於96年10月14日，曾交付海洛因予證人
      乙○○。再者，證人乙○○於警詢及本院勘驗偵訊光碟中
      證稱：其向被告之夫鄭惠庭購買海洛因有15次以上，向被
      告購買海洛因有6 、7 次，印象較深係於8 月3 日、5 日
      晚上6 時許，9 月2 日、3 日晚上9 時許，10月2 日下午
      3 時許，向被告購買海洛因；於8 月2 日、5 日、8 日上
      午10時至下午3 時許，9 月8 日、11日、13日上午10時至
      下午3 時許，10月1 日、10日14日上午10時至下午3 時許
      向鄭惠庭購買海洛因；96年10月14日下午6 時許，在檳榔
      攤裡面以2 萬3,000 元之代價，跟鄭惠庭買1 錢之海洛因
      ，鄭惠庭交給我，當日被告在顧檳榔攤，知道其進去；鄭
      惠庭不在時，會交代被告將毒品交給其，其再將錢交給被
      告；9 月8 日其領取在加工區工作之薪水3 萬多，當日其
      向鄭惠庭表示要購買1 錢之海洛因1 包，鄭惠庭表示現在
      沒有，鄭惠庭就交代被告，要其晚上7 、8 時許去檳榔攤
      拿等語（警卷第10頁第3 行至11行；偵卷第6 頁第4 行至
      第12行、第7 頁第15行至第26行、第8 頁第5 行至第10
      行；本院卷第155 頁第1 行至第8 行）。觀之證人乙○○
      前開證詞，可知證人乙○○於96年9 月8 日與鄭惠庭達成
      購買海洛因之合意，並非與被告達成買賣毒品之合意。至
      證人乙○○雖證稱：鄭惠庭並表示要證人乙○○於當日晚
      上7 、8 時許至「阿炮檳榔攤」，拿取所購買之海洛因，
      惟當時證人乙○○是否取得毒品，是否由被告交付毒品，
      均乏積極證據補強，尚難因證人乙○○之證述，即為被告
      不利之認定。另96年10月14日係證人乙○○與鄭惠庭達成
      買賣海洛因之合意，並且係證人乙○○自行至「阿炮檳榔
      攤」內，向鄭惠庭拿取所購買之海洛因，該日證人乙○○
      並無被告達成買賣海洛因之合意，亦無交付海洛因予證人
      乙○○，顯見被告就96年10月14日該次買賣海洛因之犯行
      ，並無行為分擔。又被告當日雖在檳榔攤，縱知悉鄭惠庭
      有販賣海洛因予證人乙○○之情事，惟被告就該次販賣海
      洛因之犯行，與鄭惠庭是否有犯意聯絡不無疑義，尚須參
      酌其他證據以認定，不能僅因被告在場，並知悉交易毒品
      之事，即推認被告係與鄭惠庭共同基於販賣海洛因以牟利
      之犯意聯絡，而檢察官就此亦未提出積極證據證明之。況
      公訴人所提出之扣案之海洛因5 包（不含包裝袋，合計淨
      重8. 29 公克，純度46.52 ％，純質淨重合計3.86公克）
      、葡萄糖粉2 包（不含包裝袋，合計淨重6.76公克）、安
      非他命3 包（驗前淨重分別為0.40 4公克、0.287 公克、
      0.17公克，驗後淨重分別為0.402 公克、0.285 公克、0.
      168 公克）、夾鏈袋1,212 個、塑膠剷子2 支、塑膠罐1
      瓶、吸食器1 組、電子秤1 台及研磨器1 組等證據，僅能
      證明被告於96年10月16日被查獲時，確持有上開物品，但
      無法佐證被告於96年10月16日與鄭惠庭有販賣海洛因予證
      人乙○○之犯意聯絡，衡諸前開判例要旨，上開證據與被
      告供述之相互利用，尚不足使上開公訴意旨之犯罪事實獲
      得確信，自不符合刑事訴訟法第156 條第2 項補強證據之
      要求。
六、綜上所述，尚難僅憑被告上開之供述，即認被告於96年10月
    14日，在高雄縣橋頭鄉○○○路116 號「阿炮檳榔攤」內，
    有販賣海洛因予證人乙○○之犯行，公訴人所舉之證據尚不
    足以令本院形成被告於上開時、地販賣第一級毒品海洛因犯
    行之有罪心證。此外，復查無其他積極證據足資認定被告確
    有公訴人所指之前揭犯行，既不能證明被告犯罪，揆諸前開
    法條之規定，依法自應為被告無罪之諭知。又關於被告於96
    年10月16日在「阿炮檳榔攤」內，被查獲持有、施用海洛因
    ，甲基安非他命犯行，業經檢察官另行分案，且被告亦因該
    案，經本院裁定送觀察勒戒執行中，故不在本件起訴範圍。
    另證人乙○○於於警詢中證稱：向被告購買海洛因有6 、7
    次，印象較深係於8 月3 日、5 日晚上6 時許，9 月2 日、
    3 日晚上9 時許，10月2 日下午3 時許，向被告購買海洛因
    等語（警卷第6 頁至第11頁）；而被告亦於本院聲押庭供稱
    ：乙○○向其夫鄭惠庭購買海洛因，因為其夫不在家，其知
    道毒品放置之位址，就拿海洛因給乙○○，其是將海洛因放
    在住處外面，由乙○○自己去拿，並未直接將海洛因交給乙
    ○○，其拿海洛因給乙○○約5 次以上，最近一次是在2 、
    3 個月之前等語（見96年度聲羈字第1161號第6 頁第3 行至
    倒數第11行），是被告是否曾於上開期日販賣海洛因予證人
    乙○○之情事，應由公訴人另行偵查，附此敘明。
據上論斷，應依刑事訴訟法第301 條第1 項前段，判決如主文。
本案經檢察官丁○○到庭執行職務。
中    華    民    國    97    年    5     月    29    日
                  刑事第十五庭  審判長法  官  方百正
                                      法  官  戴韻玲
                                      法  官  王碧瑩
以上正本證明與原本無異。
如不服本判決應於收受本判決後10日內向本院提出上訴書狀，並
應敘述具體理由，如未敘述上訴理由者，應於上訴期間屆滿後20
日內補提理由書狀於本院（均須按他造當事人之人數附繕本）「
切勿逕送上級法院」。
中    華    民    國    97    年    5     月    29    日
                                      書記官  蔡語珊


司法院資訊處製作；財團法人民間司法改革基金會備份。
